【裁判字號】    95,上訴,2987
【裁判日期】    950929
【裁判案由】    毒品危害防制條例
【裁判全文】
臺灣高等法院刑事判決                95年度上訴字第2987號
上  訴  人
即  被  告  甲○○
                  （現於臺灣新竹監獄新竹分監執行中）
上列上訴人因違反毒品危害防制條例案件，不服臺灣新竹地方法
院95年度訴字第282 號中華民國95年6 月30日第一審判決（起訴
案號：臺灣新竹地方法院檢察署94年度毒偵字第2194號；併辦案
號：同署95年度毒偵字第699 號、第802 號）提起上訴，另由臺
灣新竹地方法院轉送本院併案審理（臺灣新竹地方法院檢察署95
年度毒偵字第785 號、第930 號），本院判決如下：
    主  文
原判決撤銷。
甲○○連續施用第一級毒品，累犯，處有期徒刑壹年拾月。
扣案塑膠袋包內之海洛因（分別毛重為：零點壹陸公克、零點
柒零公克及驗餘淨重零點柒玖公克）及殘渣袋貳包內之海洛因殘
渣均沒收銷燬之，包裹上開海洛因之外包裝伍只及小鐵盒壹個均
沒收。
    事  實
一、甲○○前於民國92年間因違反毒品危害防制條例案件，經臺
    灣新竹地方法院於92年8 月25日以92年度訴字第333 號判決
    判處有期徒刑一年，於92年9 月15日確定，於93年1 月9 日
    入監執行，於93年12月31日縮刑期滿執行完畢。
二、甲○○亦曾於90年間因施用毒品案件，經臺灣新竹地方法院
    檢察署檢察官聲請，而經臺灣新竹地方法院於90年7 月18日
    以90年度毒聲字第1161號裁定送勒戒處所觀察、勒戒，旋因
    觀察、勒戒後，認有繼續施用毒品傾向，經臺灣新竹地方法
    院檢察署檢察官聲請，經同法院於90年8 月27日以90年度毒
    聲字第1356號裁定令入戒治處所施以強制戒治一年，嗣因執
    行屆滿三月且成效評定合格，復經臺灣新竹地方法院檢察署
    檢察官聲請，經同法院於91年4 月2 日以91年度毒聲字第35
    7 號裁定停止戒治，所餘戒治期間交付保護管束，並於91年
    5 月8 日出所，保護管束期間至91年8 月17日期滿，未經撤
    銷保護管束而視為強制戒治期間屆滿；再經臺灣新竹地方法
    院檢察署檢察官於91年8 月29日以91年度戒毒偵字第94號為
    不起訴處分確定。又於前述不起訴處分確定後五年內之92年
    間因施用毒品案件，經臺灣新竹地方法院檢察署檢察官聲請
    ，而經同法院於92年5 月29日以92年度毒聲字第460 號裁定
    令入戒治處所施以強制戒治一年，其此部分施用毒品犯行，
    並經臺灣新竹地方法院檢察署檢察官起訴，經同法院於92年
    8 月25日以92年度訴字第333 號判決判處有期徒刑一年，於
    92年9 月15日確定，至其強制戒治部分因毒品危害防制條例
    修正，而於93年1 月9 日出所。
三、詎甲○○猶不知警惕戒除，復於上開強制戒治執行完畢後五
    年內，基於施用第一級毒品海洛因之概括犯意，自94年10月
    某日某時起至95年5 月19日某時止，在其位於新竹縣竹東鎮
    ○○路290 巷32號之住處，以將第一級毒品海洛因摻入香菸
    中吸食之方式，連續施用第一級毒品海洛因多次。嗣於下列
    時、地為警查獲：
    (一)於94年11月23日8 時許，為警在其上址住處查獲，並扣得
      第一級毒品海洛因1 包（毛重0.16公克）。
    (二)於95年3 月21日凌晨0 時40分許，因另案為警在新竹市○
      ○路1 號持拘票拘提到案，經警將其親採封緘之尿液送驗
      結果呈嗎啡陽性反應，因而循線查悉上情。
    (三)於95年4 月3 日19時45分許，在新竹縣竹東鎮○○路○ 段
      下公館郵局前為警查獲，並扣得第一級毒品海洛因1 包（
      毛重0.70公克）。
    (四)於95年4 月19日0 時許，在新竹縣竹東鎮○○路290 巷口
      ，因行跡可疑為警盤查，並在其所有皮包內之小鐵盒內扣
      得第一級毒品海洛因1 包（毛重1.00公克，驗餘淨重0.79
      公克）、殘渣袋2 只。
    (五)於95年5 月12日14時30分許，為警在其上址住處查獲，經
      警將其親採封緘之尿液送驗結果，呈嗎啡陽性反應。
    (六)於95年5 月19日22時許，在其上址住處，為警持臺灣新竹
      地方法院所核發之拘票拘提到案，經警將其親採封緘之尿
      液送驗結果，呈嗎啡陽性反應，因而循線查悉上情。
四、案經新竹市警察局移送臺灣新竹地方法院檢察署檢察官偵查
    起訴，及新竹縣警察局竹東分局報請臺灣新竹地方法院檢察
    署檢察官偵查後移送併案審理。
    理  由
甲、程序方面：
    本件被告甲○○所犯為毒品危害防制條例第10條第1 項之施
    用第一級毒品罪，非死刑、無期徒刑、最輕本刑為三年以上
    有期徒刑之罪，或高等法院管轄第一審之案件，被告於本院
    95年9 月15日審判期日時先就被訴事實為有罪之陳述，經本
    院徵詢檢察官及被告之意見後，認合於刑事訴訟法第273 條
    之1 第1 項之規定，當庭裁定依簡式審判程序進行審理。依
    刑事訴訟法第273 條之2 規定，關於本案證據之調查，不受
    第159 條第1 項、第161 條之2 、第161 條之3 、第163 條
    之1 及第164 條至第170 條規定之限制，合先敘明。
乙、實體方面：
一、上揭事實，業據被告甲○○於原審及本院審理中坦承不諱，
    並有現場照片25幀附卷足參（分別附於94年度毒偵字第2194
    號卷第23至26頁、95年度毒偵字第930 號卷第22至23頁、95
    年度毒偵字第699 號卷第36至40頁、95年度毒偵字第785 號
    卷第18至20頁）。且被告於事實欄所載查獲時地，經警採取
    後而由被告親自封緘之尿液送檢驗結果，確均呈嗎啡陽性反
    應等，有臺灣檢驗科技股份有限公司94年12月19日 CH/2005
    /C0095號濫用藥物尿液檢驗報告（附於94毒偵2194號偵查卷
    第70至73頁）、95年4 月17日 CH/2006/40152號濫用藥物尿
    液檢驗報告（附於95毒偵802 號偵查卷第6 頁）、95年5 月
    5 日 CH/2006/41169號濫用藥物尿液檢驗報告（附於95毒偵
    785 號偵查卷第45頁）、95年6 月5 日 CH/2006/51245號濫
    用藥物尿液檢驗報告（附於95毒偵930 號偵查卷第49頁）以
    及昭信科技顧問股份有限公司95年4 月25日 0000000號濫用
    藥物尿液檢體檢驗報告（附於95毒偵699 號偵查卷第78頁）
    等在卷可稽。此外，並有被告自承係其所有，供施用海洛因
    所用而於事實欄三之(一)(三)(四)所載時地，分別為警所起獲之第
    一級毒品海洛因3 包（毛重分別為0.16公克、0.70公克、驗
    餘淨重0.79公克）、含海洛因殘渣之殘渣袋2 只及事實欄三
    之(四)所載用以裝盛海洛因之小鐵盒一個扣案足資佐證，又事
    實欄三之(四)所起獲之海洛因1 包，並經法務部調查局鑑驗屬
    實，有法務部調查局調科壹字第 100003011號鑑定通知書附
    卷可按（附於95毒偵字785 號第46頁），足見被告上揭自白
    與事實相符。
二、又被告前曾於90年間因施用毒品案件，經臺灣新竹地方法院
    檢察署檢察官聲請，而經臺灣新竹地方法院於90年7 月18日
    以90年度毒聲字第1161號裁定送勒戒處所觀察、勒戒，旋因
    觀察、勒戒後，認有繼續施用毒品傾向，經臺灣新竹地方法
    院檢察署檢察官聲請，經同法院於90年8 月27日以90年度毒
    聲字第1356號裁定令入戒治處所施以強制戒治一年，嗣因執
    行屆滿三月且成效評定合格，復經臺灣新竹地方法院檢察署
    檢察官聲請，經同法院於91年4 月2 日以91年度毒聲字第35
    7 號裁定停止戒治，所餘戒治期間交付保護管束，並於91年
    5 月8 日出所，保護管束期間至91年8 月17日期滿，未經撤
    銷保護管束而視為強制戒治期間屆滿，再經臺灣新竹地方法
    院檢察署檢察官於91年8 月29日以91年度戒毒偵字第94號為
    不起訴處分確定。又於前述不起訴處分確定後五年內之92年
    間因施用毒品案件，經臺灣新竹地方法院檢察署檢察官聲請
    ，而經同法院於92年5 月29日以92年度毒聲字第460 號裁定
    令入戒治處所施以強制戒治一年，其此部分施用毒品犯行並
    經臺灣新竹地方法院檢察署檢察官起訴，而經同法院於92年
    8 月25日以92年度訴字第333 號判決判處有期徒刑一年，於
    92年9 月15日確定，至其強制戒治部分，因毒品危害防制條
    例修正而於93年1 月9 日出所等情，亦有臺灣新竹地方法院
    檢察署檢察官91年度戒毒偵字第94號不起訴處分書、臺灣新
    竹地方法院檢察署刑案資料查註紀錄表、全國施用毒品案件
    紀錄表、受觀察勒戒人毒品及前科紀錄簡列表、法務部全國
    檢察官線上查詢刑案人犯在監所最新資料表及臺灣高等法院
    被告前案紀錄表各1 份在卷足憑。綜上，本案事證已臻明確
    ，被告於前案強制戒治執行完畢後五年內再犯連續施用第一
    級毒品海洛因之犯行洵堪認定。
三、論罪之理由：
(一)按被告行為後，前於94年2 月2 日經總統令修正公布之刑法
    ，業於95年7 月1 日施行（下稱「新刑法」，修正前刑法下
    稱「舊刑法」），參酌最高法院95年5 月23日刑事庭第八次
    會議決議，新刑法第2 條第1 項之規定，係規範行為後法律
    變更所生新舊法律比較適用之準據法，於新刑法施行後，應
    適用新刑法第2 條第1 項之規定，為「從舊從輕」之比較。
    另於比較時應就罪刑有關之共犯、未遂犯、想像競合犯、牽
    連犯、連續犯、結合犯，以及累犯加重、自首減輕暨其他法
    定加減原因（如身分加減）與加減比例等一切情形，本於統
    一性及整體性之原則，綜其全部罪刑之結果而為比較。本案
    涉及法律變更部分：即(1)有關連續犯之規定，因新刑法刪除
    連續犯規定，本案若依新刑法規定，被告所犯數次施用第一
    級毒品之行為，應分論併罰，而依舊刑法第56條規定則以應
    一罪論僅係加重其刑至二分一，經比較新舊法結果，新刑法
    並非較有利於被告；(2)舊刑法第47條有關累犯之規定亦經修
    正，而因被告係故意再為本件犯行，比較新、舊刑法結果，
    本案新刑法亦非較有利於被告。從而本案應依新刑法第2 條
    第1項前段之規定，適用被告行為時之舊刑法，首予指明。
(二)核被告所為，係犯毒品危害防制條例第10條第1 項之施用第
    一級毒品罪。至其持有第一級毒品海洛因後進而施用，其持
    有第一級毒品之低度行為，應為施用之高度行為所吸收，爰
    不另論其持有第一級毒品罪。又被告所為先後多次施用第一
    級毒品海洛因之犯行，時間緊接，犯罪構成要件相同，顯係
    基於概括犯意而為，依舊刑法第56條規定論以一罪，並加重
    其刑。又被告有事實欄一所載論罪科刑及執行完畢之情形，
    有本院被告前案紀錄表在卷可稽，其於受有期徒徒刑執行完
    畢後五年內再故意犯本件有期徒刑之罪，為累犯，依法加重
    其刑並遞加之。
(三)起訴意旨固僅敘及被告於94年11月23日上午11時許為警採尿
    前回溯96小時內某不詳時間施用第一級毒品海洛因之犯行，
    惟被告於事實欄三所載其餘施用第一級毒品海洛因之行為與
    前開所起訴而經論罪部分，具有連續犯之裁判上一罪關係，
    已如前述，並據檢察官移送併辦審理（臺灣新竹地方法院檢
    察署95年度毒偵字第699號、802號、第785號、第930號），
    依審判不可分原則，本院自得併予審理，合此說明。
四、撤銷改判之理由：
(一)原審認被告犯罪明確而予以論罪科刑，固非無見，惟查：(一)
    原審就被告於起訴書所載犯罪事實以外之犯行，漏未說明得
    併予審理之理由，尚有未洽。(二)又本案於原審95年6 月30日
    判決後，臺灣新竹地方法院檢察署始將該署95年度毒偵字第
    785 號及930 號偵查案件於95年7 月5 日移送原審併案，原
    審於被告上訴後，併同本案轉送本院審理（惟該移送併辦意
    旨內所指被告施用第一級毒品之時間，係屬原審判決事實所
    認定之範疇），而該偵查卷內所查扣即事實欄三之(四)所示小
    鐵盒及其內第一級毒品海洛因1 包（毛重1.00公克，驗餘淨
    重0.79公克）、殘渣袋2 只，均係被告所有供施用毒品所用
    之物，原審未及諭知沒收銷燬及沒收等，亦難謂允當。是被
    告上訴意旨認原審量刑過重而指摘原判決不當云云，係就原
    審適法範圍裁量權再事爭執，其上訴固為無理由，惟原判決
    既有上開可議，仍應由本院撤銷改判。
(二)爰審酌被告素行狀況，已有多次施用毒品前科紀錄，竟再犯
    本件犯行，顯見其戒除毒癮之意志薄弱，並考量施用毒品乃
    係自戕行為，所生危害非鉅，惟念其犯後坦承犯行，態度尚
    佳等一切情狀，量處如主文第二項所示之刑，以示懲儆。扣
    案塑膠袋3 包內之海洛因（分別毛重為：0.16公克、0.70公
    克及驗餘淨重0.79公克）及殘渣袋2 包內之海洛因殘渣，係
    屬查獲之毒品，依毒品危害防制條例第18條第1 項諭知沒收
    銷燬之；至包裹上開海洛因之外包裝5 只及小鐵盒1 個，均
    係用於包裹及盛裝毒品便於攜帶施用，與毒品已析離，為被
    告所有供本件施用毒品所用之物，均依刑法第38條第1 項第
    2 款規定宣告沒收。
據上論結，應依刑事訴訟法第369 條第1 項前段、第364 條、第
299 條第1 項前段，毒品危害防制條例第10條第1 項、第18條第
1 項前段，刑法第11條前段、新刑法第2 條第1 項前段、舊刑法
第56條、第47條、第38條第1 項第2 款，判決如主文。
本案經檢察官賴俊雄到庭執行職務。
中    華    民    國    95    年    9     月    29    日
                  刑事第十七庭審判長法  官  陳貽男
                                    法  官  高明哲
                                    法  官  許仕楓
以上正本證明與原本無異。
如不服本判決，應於收受送達後十日內向本院提出上訴書狀，其
未敘述上訴之理由者，並得於提起上訴後十日內向本院補提理由
書狀（均須按他造當事人之人數附繕本）。
                                    書記官  劉貞達
中    華    民    國    95    年    10    月    2     日
附錄本案論罪科刑法條全文
毒品危害防制條例第10條第1 項：
施用第一級毒品者，處六月以上五年以下有期徒刑。


司法院資訊處製作；財團法人民間司法改革基金會備份。
